ACORDAO-COMPLETO-2389724

ACÓRDÃO DE RELAÇÃO

ACÓRDÃO DE RELAÇÃO 3022/2019 ATA 48/2019 - PLENÁRIO

Acórdão 3022/2019-TCU-Plenário
Trata-se de tomada de contas especial instaurada em razão de prejuízos impostos ao Postalis Instituto de Previdência Complementar decorrentes de investimentos realizados no Fundo de Investimento em Direitos Creditórios (FIDC) Trendbank, cujas cotas foram adquiridas em 2/3/2010.
Considerando a determinação feita no despacho de peça 160, para que a unidade técnica adotasse as providências adequadas com vistas a identificar os gestores privados do FIDC Trendbank, com a descrição das respectivas condutas que contribuíram para a ocorrência dos prejuízos ao Postalis, bem como dos débitos respectivos;
Considerando que, em cumprimento ao referido Despacho, a SecexFinanças elaborou a instrução de peças 161 a 163, em que propõe citações complementares, àquelas já realizadas nestes autos;
Considerando que o relatório final da Comissão Parlamentar de Inquérito dos Fundos de Pensão - CPI dos Fundos de Pensão (peça 7) apontou de forma clara a conduta dos gestores privados na atuação fraudulenta na aquisição e na gestão das cotas do fundo de investimento FIDC Trendbank e que resultou em prejuízo milionário ao Postalis;
Considerando que o Banco Trendbank, ao acumular de forma irregular as funções de gestor, operador e fomentador comercial de originação, teve plena liberdade de agir com fortes indícios de fraude na aquisição dos títulos creditórios que integravam a carteira do FIDC Trendbank, incluindo direitos creditórios cedidos por empresas de fachada, direitos creditórios cedidos por empresas em recuperação judicial e direitos creditórios oriundos de operações entre empresas ligadas;
Considerando ainda que em relação às instituições financeiras administradoras e custodiantes, Banco Petra S/A, Planner Corretora de Valores S/A, Deutsche Bank S.A. - Banco Alemão e Banco Santander S.A., há indícios de omissão e negligência, tendo deixado de exercer a fiscalização que lhes cabia sobre as atividades do banco gestor, Banco Trendbank;
Os Ministros do Tribunal de Contas da União ACORDAM, por unanimidade, com fundamento nos arts. 10, § 1 º, e 12, incisos I e II, da Lei 8.443/1992, c/c os arts. 143, inciso I, alínea "a", e 202, incisos I e II, do Regimento Interno, de acordo com o parecer emitido nos autos, em:
a) determinar a citação do Trendbank S/A Banco de Fomento (CNPJ: 48.880.116/0001- 99) , Gestor de 20/9/2012 a 29/1/2014; do Banco Petra S/A (CNPJ: 11.758.741/0001- 52) , Administrador de 4/9/2012 a 4/4/2013; da Planner Corretora de Valores S/A (CNPJ: 00.806.535/0001-54) , Administradora de 4/4/2013 a 3/6/2015; do Deutsche Bank S.A. - Banco Alemão (CNPJ: 62.331.228/0001-11) , Custodiante de 30/7/2007 a 2/1/2013; e do Banco Santander S.A. (CNPJ: 90.400.888/0001-42) , Custodiante de 2/1/2013 a 3/6/2015, com fundamento nos arts. 10, § 1º, e 12, incisos I e II, da Lei 8.443/1992 c/c o art. 202, incisos I e II, do RI/TCU, para que, no prazo de quinze dias, apresentem alegações de defesa quanto às condutas irregulares a seguir e/ou recolham, solidariamente, aos cofres do Postalis Instituto de Previdência Complementar (CNPJ 00.627.638/0001-57) a quantia a seguir indicada, atualizada monetariamente a partir das respectivas datas até o efetivo recolhimento, abatendo-se na oportunidade a quantia eventualmente ressarcida, na forma da legislação em vigor:
a.1) Trendbank S/A Banco de Fomento, por ter acumulado funções contrariamente à legislação em vigor; por ter adquirido de forma fraudulenta títulos de direitos creditórios, cedidos por empresas de fachada, em recuperação judicial e oriundos de operações entre empresas ligadas, sem requisitos formais mínimos de validade; e por não ter enviado fisicamente os títulos ao Custodiante do Fundo, descumprindo a Instrução CVM nº 356/2001, art. 34, I, e art. 38, I a IV e §6º, §7º e §8º, bem como o Regulamento do FIDC Trendbank, artigos 7º; 12; 15; 16; 20, §3º; e 26, I, além de não observar os requisitos formais da lei nº 5.474/1968, art. 2º, § 1º;
Banco Petra S/A, Planner Corretora de Valores S/A, Deutsche Bank S.A. - Banco Alemão e Banco Santander S.A. por terem delegado grande parte de funções legais, em desrespeito à norma da CVM, para o Banco Trendbank, sendo omissos e negligentes no exercício de suas responsabilidades; por não terem fiscalizado adequadamente as atividades exercidas pelo Gestor; e por terem emitido relatórios trimestrais que não esclareciam a situação do lastro dos direitos creditórios do FIDC Trendbank, em desrespeito à Instrução CVM nº 356/2001, art. 8º, §3º, III, IV, art. 34, I e IX, e art. 38, I a IV e §9º, e ao Regulamento do FIDC Trendbank, art. 3º, I e art. 6º, I, II, IV e V; 
	Responsáveis
	Valor Original
	Data-Base

	Trendbank S/A Banco de Fomento; Banco Petra S/A; Planner Corretora de Valores S/A; Deutsche Bank S.A. - Banco Alemão; Banco Santander S.A.
	R$ 48.930.000,00
	330/04/2010

b) informar os responsáveis de que, caso venham a ser condenados pelo Tribunal, os débitos ora apurados serão acrescidos de juros de mora, nos termos do § 1º do art. 202 do RI/TCU;
c) encaminhar cópia desta deliberação, acompanhada da instrução da unidade técnica, aos responsáveis.
1. Processo TC-Processo 010.409/2017-3 (TOMADA DE CONTAS ESPECIAL) 
	1.1. Responsáveis: Adilson Florencio da Costa (XXX.351.621-XX) ; Alexej Predtechensky (XXX.342.968-XX) ; André Luis Carvalho da Motta e Silva (XXX.006.567-XX) ; Antonio Carlos Conquista (XXX.852.708-XX) ; Banco Finaxis S.a (11.758.741/0001-52) ; Banco Santander (brasil) S.a. (90.400.888/0001-42) ; Deutsche Bank Sa Banco Alemao (62.331.228/0001-11) ; Humberto José Teófilo Magalhães (XXX.396.911-XX) ; Paulo Eduardo Cabral Furtado (XXX.364.432-XX) ; Planner Corretora de Valores S/a (00.806.535/0001-54) ; Ricardo Oliveira Azevedo (XXX.567.401-XX) ; Trendbank S/a Banco de Fomento (48.880.116/0001-99) .
	1.2. Entidades: Empresa Brasileira de Correios e Telégrafos; Superintendência Nacional de Previdência Complementar.
	1.3. Relator: Ministro Vital do Rêgo.
	1.4. Representante do Ministério Público: Procurador Júlio Marcelo de Oliveira.
	1.5. Unidade Técnica: Secretaria de Controle Externo do Sistema Financeiro Nacional e dos Fundos de Pensão (SecexFinanças) .
	1.6. Representação legal: Leandro Freitas de Sousa (16.006/OAB-DF) e outros, representando Alexej Predtechensky, Adilson Florencio da Costa e Ricardo Oliveira Azevedo; Jorge Ulisses Jacoby Fernandes (6.546/OAB-DF) e outros, representando André Luis Carvalho da Motta e Silva; Maria Augusta Rost (37017/OAB-DF) e outros, representando Antonio Carlos Conquista. 
	1.7. Determinações/Recomendações/Orientações: não há.

Adilson Florencio da Costa (XXX.351.621-XX); Alexej Predtechensky (XXX.342.968-XX); André Luis Carvalho da Motta e Silva (XXX.006.567-XX); Antonio Carlos Conquista (XXX.852.708-XX); Banco Finaxis S.a (11.758.741/0001-52); Banco Santander (brasil) S.a. (90.400.888/0001-42); Deutsche Bank Sa Banco Alemao (62.331.228/0001-11); Humberto José Teófilo Magalhães (XXX.396.911-XX); Paulo Eduardo Cabral Furtado (XXX.364.432-XX); Planner Corretora de Valores S/a (00.806.535/0001-54); Ricardo Oliveira Azevedo (XXX.567.401-XX); Trendbank S/a Banco de Fomento (48.880.116/0001-99).

ACORDAO-COMPLETO-2487319

Acórdão 1888/2021 - Plenário

ACORDAO-COMPLETO-2462353

Acórdão 1301/2021 - Plenário

VITAL DO RÊGO

Leandro Freitas de Sousa (16.006/OAB-DF) e outros, representando Alexej Predtechensky, Adilson Florencio da Costa e Ricardo Oliveira Azevedo; Jorge Ulisses Jacoby Fernandes (6.546/OAB-DF) e outros, representando André Luis Carvalho da Motta e Silva; Maria Augusta Rost (37017/OAB-DF) e outros, representando Antonio Carlos Conquista.

Procurador Júlio Marcelo de Oliveira.

TOMADA DE CONTAS ESPECIAL (TCE)

Secretaria de Controle Externo do Sistema Financeiro Nacional e dos Fundos de Pensão (SecexFinanças).